臺灣彰化地方法院員林簡易庭民事判決
110年度員簡字第186號
原      告  洪金龍
訴訟代理人  洪青利
被      告  莊忠旻

上列當事人間請求損害賠償事件，本院於民國110年8月18日言詞
辯論終結，判決如下：
    主      文
被告應給付原告新臺幣參拾貳萬元，及自民國一一○年五月二十
四日起至清償日止，按週年利率百分之五計算。
原告其餘之訴駁回。
訴訟費用新臺幣肆仟玖佰陸拾元，由被告負擔新臺幣參仟肆佰玖
拾陸元，餘由原告負擔。
本判決第一項得假執行。
原告其餘假執行之聲請駁回。
    事實及理由
一、按訴狀送達後，原告不得將原訴變更或追加他訴。但擴張或
    減縮應受判決事項之聲明者，不在此限，民事訴訟法第255
    條第1項第3款定有明文。此規定於簡易訴訟程序仍適用之，
    此參同法第436條第2項規定自明。原告原起訴請求被告應給
    付原告新臺幣(下同)454,000元及其利息；嗣於本院民國110
    年8月18日言詞辯論期日，就代步車輛費用由81,000元更正
    為40,000元，其餘41,000元不請求，故更正聲明為被告應給
    付原告413,000元及其利息，核屬減縮應受判決事項之聲明
    ，參諸上開規定，應予准許。　　
二、原告主張：
(一)被告於109年7月10日14時49分許，駕駛車牌號碼000-00號大
    貨車，行經彰化縣○○鎮○道○號213公里北向內側車道，因車
    輪脫落或輪胎爆裂，致與原告駕駛之AYN-2239號小貨車（下
    稱系爭車輛）發生碰撞，系爭車輛因此撞上外側護欄而受損
    。
(二)系爭車輛所有權人為楊淑雲，楊淑雲已將系爭車輛損害賠償
    請求權讓與原告，原告請求被告就下列金額負賠償責任：
　1.車輛價值減損：系爭車輛因本件車禍事嚴重受損，依109年
    度新光產物保險之汽車保險單之車價為823,000元，事後原
    告僅得以450,000元出售，原告請求車輛貶損交易價值373,0
    00元。
　2.車輛代步費用：原告平時利用系爭車輛載送裝潢材料，需往
    返臺中、二林間，系爭車輛毀損致原告需租用車輛共計20天
    ，每天費用2,000元，共支出租車費用40,000元。
　3.上開金額合計413,000元。　
(三)爰依民法第184條第1項前段、第191條之2、第297條規定提
    起本件訴訟。並聲明：被告應給付原告413,000元，及自起
    訴狀繕本送達翌日起至清償日止，按年息5%計算之利息；願
    供擔保請准宣告假執行。
三、被告則以：被告對原告請求之車輛代步費用40,000元不爭執
    ，但原告所請求之車輛價值減損金額太高，又被告在菜市場
    上班，經濟能力有限，無力支付。並聲明：原告之訴駁回。
四、本院之判斷：
(一)原告主張上開事故發生經過及車輛毀損情形，業據其提出國
    道公路警察局道路交通事故當事人登記聯單、道路交通事故
    現場圖、道路交通事故初步分析研判表、車損照片影本等件
    為證，並經本院向國道公路警察局第三公路警察大隊調閱本
    件肇事資料核閱無誤，且為被告所不爭執，堪認原告主張之
    事實為真。
(二)按因故意或過失，不法侵害他人之權利者，負損害賠償責任
    ；汽車、機車或其他非依軌道行駛之動力車輛，在使用中加
    損害於他人者，駕駛人應賠償因此所生之損害。但於防止損
    害之發生，已盡相當之注意者，不在此限，民法第184條第1
    項前段、第191條之2分別定有明文。經查，本件車禍之發生
    ，係因被告車輛車輪脫落或輪胎爆裂，致與系爭車輛碰撞後
    系爭車輛再撞上外側護欄而受損，有上開國道公路警察局第
    三公路警察大隊交通事故調查卷宗所附道路交通事故研判表
    、現場圖、談話紀錄表等在卷可憑，被告就本件車禍發生既
    有過失，自應對系爭車輛所受損害負侵權行為損害賠償責任
    。
(三)茲就原告本件請求賠償之項目及金額，審酌如下：
  1.車輛價值減損：
 (1)按物被毀損時，被害人除得依民法第196條請求賠償外，並
    不排除民法第213條至第215條之適用。蓋損害賠償之目的在
    於填補所生之損害，其應回復者，係損害事故發生前之應有
    狀態，自應將事故發生後之變動狀況悉數考量在內；故於物
    被毀損時，被害人除得請求修補或賠償修復費用，以填補技
    術性貶值之損失而回復物之物理性原狀外，就其物因毀損所
    減少之交易價值，亦得請求賠償，以填補交易性貶值之損失
    而回復物之價值性原狀（最高法院93年度台上字第381號判
    決意旨參照）。
 (2)經查，原告主張系爭車輛經修復，惟車輛價值已有減損，並
    主張依109年度新光產物保險之汽車保險單車價823,000元，
    而系爭車輛因本件交通事故受損，事後僅得以450,000元出
    售，故車輛價值減損373,000元。惟原告事後另提出中華民
    國汽車鑑價協會鑑定，其鑑定結果略以：「本車經此次碰撞
    ，於三陽汽車南陽實業台中原廠汽車服務廠維修更換零件。
    重要維修更新之重大項目包含：前保桿、前保桿內鐵、引擎
    蓋、右前門、右後門、右前葉子板、後保桿…等，維修項目
    如後所附維修單據，維修總金額為新台幣41萬7476元。按中
    華民國汽車鑑價協會鑑定鑑價標準，本車應折價40%。故70
    萬×0.4＝28萬。綜上，本車經本次事故，折價28萬元。」等
    語，有該110年5月25日鑑定鑑價報告書在卷可憑，足認系爭
    車輛經修復後，仍存有超過修復費用之差額28萬元之車輛殘
    餘價值減損，本院認中華民國汽車鑑價協會長久從事汽車鑑
    定，就此應具有特別知識及經驗，其所為鑑（價）定報告應
    具公正性而堪採信，是依上開鑑定報告請求被告賠償系爭車
    輛價值減損之損失280,000元，應屬有據，逾此部分，應予
    駁回。
　2.車輛代步費用：原告主張系爭車輛維修期間因需車代步，故
    支出租車費用40,000元，此為被告所不爭執，故此部分請求
    為有理由，應予准許。
　3.上開費用合計為320,000元，應屬有據。
五、綜上所述，原告依民法第184條第1項前段、第191條之2、第
    297條之規定，請求被告給付原告320,000元，及自起訴狀繕
    本送達翌日即110年5月24日起至清償日止，按年息百分之5
    計算之利息，即有理由，應予准許。逾此部分之請求，為無
    理由，應予駁回。本件訴訟費用為4,960元，依兩造勝敗比
    例，其中元由被告負擔（計算式：〈320000元÷454000元〉×49
    60元＝3496元，小數點下四捨五入），餘由原告負擔。
六、本件原告勝訴部分，係就民事訴訟法第427條訴訟適用簡易
    程序所為被告敗訴之判決，依同法第389條第1項第3款規定
    ，應依職權宣告假執行。至原告敗訴部分，其假執行之聲請
    即因訴之駁回而失所依附，應併予駁回。
七、訴訟費用負擔之依據：民事訴訟法第79條。
中    華    民    國   110    年     8    月    31    日
                  員林簡易庭  法  官  丁兆嘉
以上正本係照原本作成。
如不服本判決，須於判決送達後20日內，向本院提出上訴狀。（
須按他造當事人之人數附繕本）。如委任律師提起上訴者，應一
併繳納上訴審裁判費。　　
中　　華　　民　　國　　110 　年　　8 　　月　　31　　日
                              書記官  葉春涼